【裁判字號】    99,花易,58
【裁判日期】    991029
【裁判案由】    毀損
【裁判全文】
臺灣花蓮地方法院刑事判決              99年度花易字第58號
公  訴  人  臺灣花蓮地方法院檢察署檢察官
被      告  甲○○
            丙○○
上列被告因毀損案件，經檢察官聲請以簡易判決處刑（99年度偵
字第4179號），本院認不應以簡易判決處刑，改依通常程序審理
，判決如下：
    主      文
本件公訴不受理。
    理      由
一、公訴意旨略以：被告甲○○、丙○○明知坐落花蓮縣瑞穗段
    1354之42、1354之43地號土地（下稱系爭土地）上之樟樹、
    苦楝樹等作物為乙○○所種植，竟共同基於毀損之犯意，由
    被告丙○○於民國98年3月8日至同年月12日止，持電動鋸子
    將上開土地上之樟樹、苦楝樹等作物鋸倒，再共同以火焚燒
    之，嗣經乙○○發現報警查獲上情。因認被告甲○○、丙○○均涉有刑法第354條之毀損罪嫌等語。
二、按刑法第354條之毀損罪須告訴乃論，此觀同法第357條之規
    定自明。另按告訴乃論之罪，未經告訴，應諭知不受理之判
    決，刑事訴訟法第303條第3款分別定有明文。而所謂未經告
    訴，乃指未經合法告訴，包括不得告訴及告訴不合法之情形
    在內（司法院84年4月13日（84）廳刑一字第107260 號函意
    旨參照）。末按，按不動產之出產物，尚未分離者，為該不
    動產之部分，民法第66條第2 項定有明文，易言之，不動產
    出產物在尚未收取分離前，其所有權仍應屬於不動產之所有
    權人所有。
三、公訴人認被告甲○○、丙○○涉有毀損犯行，無非係以告訴
    人乙○○之指訴、刑案現場測繪圖、照片及乙○○繳納土地
    使用補償金通知單、四鄰證明等為其所憑之依據。惟訊據被
    告甲○○、丙○○均堅詞否認有毀損之犯行，被告甲○○辯
    稱：土地是伊在種植，乙○○沒有在那邊種植起訴書所載之
    作物，伊並沒有毀損等語，被告丙○○辯稱：伊只是做工的
    ，被告甲○○叫伊去那邊砍樹，且那邊只有亂長的苦楝樹，
    並非他人所種植一整排整齊的作物，伊並沒有毀損等語。經
    查：
(一)按被告以外之人於審判外之言詞或書面陳述，除法律有規定
    者外，不得作為證據。又被告以外之人於偵查中向檢察官所
    為之陳述，除顯有不可信之情況者外，得為證據。又被告以
    外之人於審判外之陳述，雖不符合同法第159條之1 至第159
    條之4 之規定，但經當事人於審判程序同意作為證據，法院
    審酌該言詞陳述或書面陳述作成時之情況，認為適當者，亦
    得為證據。刑事訴訟法第159條第1項、第159條之1 第2項及
    第159條之5第1 項分別定有明文。本件情形，告訴人乙○○
    於警詢之陳述，雖均係被告以外之人於審判外之陳述，但被
    告二人及檢察官就上開證人於警詢時之陳述，均已同意採為
    本案證據，依刑事訴訟法第159條之5第1 項規定，自均有證
    據能力。另被告及檢察官對本案公訴人所提出之證據資料及
    以下本院作為判斷依據之各項證據資料，於本院審判期日中
    均表示無意見而不予爭執，本院審酌該等言詞供述及書面作
    成時之情況認為適當，均無不宜作為證據之情事，依刑事訴
    訟法第159條之5第1項規定，均得作為證據，合先敘明。
(二)告訴人乙○○固於警詢中指訴被告二人有毀損其所種植之香
    蕉樹30棵、玉米約30棵、樟樹約6棵、苦楝樹約20 棵、美國
    花生樹約1,300棵云云（見警卷第3-4頁），然觀諸警卷及偵
    卷中告訴人所提出之照片（分見警卷第30-33頁、第38-47頁
    ），僅見及樹木數棵，從而系爭土地上告訴人是否確實種有
    上述作物，已非無疑。另財政部國有財產局臺灣北區辦事處
    花蓮分處（下稱國有財產局花蓮分處）99年1月27 日台財產
    北花三字第0990000499號函（見偵卷第72頁）雖載明告訴人
    乙○○占用系爭土地種植香蕉、玉米、綠竹使用，惟該函係
    應檢察官要求於99年1 月間由國有財產局花蓮分處會同告訴
    人乙○○至系爭土地勘查現況所得之結果，要與起訴事實所
    載之被毀損作物無涉。綜上，應認告訴人乙○○於系爭土地
    上遭被告二人所毀損者，僅為前揭警偵卷中照片所示之樹木
    數棵，當無疑義。
(三)而系爭土地為中華民國所有，管理機關為國有財產局花蓮分
    處之事實，為兩造所不爭執，並有土地登記簿謄本附卷可稽
    ，則警偵卷中照片所示之樹木於未與系爭土地分離前，依上
    開規定，自應屬上述土地所有權人即中華民國所有，告訴人
    乙○○既非系爭土地所有權人，即不得主張其對是時未與土
    地分離之樹木具所有權。又告訴人乙○○固有繳交系爭土地
    使用補償金（見偵卷第60頁），然此適足以證明告訴人乙○○並未承租系爭土地，而國有財產局花蓮分處亦未同意由告
    訴人乙○○合法占用，方會以不當得利為由，要求告訴人乙○○繳納使用補償金，告訴人乙○○並不會因為有繳納使用
    補償金，即對系爭土地取得合法使用之權利，其對系爭土地
    上之樹木，自亦無使用收益權可言。據此，本案之被害人顯
    係系爭土地之所有權人即中華民國，告訴人乙○○尚非本件
    毀損案之被害人即非本案之有權告訴人，則告訴人乙○○之
    告訴即非適法，本件自屬未經合法告訴，而本案事發迄今已
    逾一年有餘，本案未經合法告訴之程序瑕疵，自再難為補正
    ，檢察官誤對被告二人為簡易判決處刑之聲請，揆諸上開說
    明自有未洽，爰依法改依通常程序，並經言詞辯論後諭知不
    受理之判決。
據上論斷，應依刑事訴訟法第452條、第284條之1、第303 條第3
款，判決如主文。
本案經檢察官陳玫琪到庭執行職務。
中    華    民    國    99    年    10    月    29    日
                  刑事第一庭     法  官 劉柏駿
以上正本證明與原本無異。
如不服本判決應於收受判決後10日內向本院提出上訴書狀，並應
應敘述具體理由。其未敘述上訴理由者，應於上訴期間屆滿後20
日內向本院補提理由書(均須按他造當事人之人數附繕本)「切勿
逕送上級法院」。
中    華    民    國    99    年    10    月    29    日
                                 書記官

司法院資訊處製作；財團法人民間司法改革基金會備份。
